【裁判字號】    92,易,1482
【裁判日期】    921029
【裁判案由】    詐欺
【裁判全文】
臺灣高雄地方法院刑事判決                        九十二年度易字第一四八二號
    公  訴  人  臺灣高雄地方法院檢察署檢察官
    被      告  丙○○
右列被告因詐欺案件，經檢察官提起公訴（九十二年度偵字第七八三一號），本院判
決如左：
    主  文
丙○○連續意圖為自己不法之所有，以詐術使人將本人之物交付，處有期徒刑陸月，
如易科罰金，以參佰元折算壹日。
    事  實
一、丙○○明知自己無償債能力，竟基於意圖為自己不法所有之概括犯意，自民國八
    十一年九月二十日起至八十二年十二月二十二日止，在高雄巿楠梓區○○路八四
    八巷二弄十七號內，以需錢週轉為由，連續向陳志論（原名乙○○）借款，丙○
    ○為取信陳志論，並交付一紙業已於八十一年十二月二十八日被列為拒絕往來之
    支票（發票人：丙○○、付款人：高雄巿第二信用合作社右昌分社、支票號碼：
    0000000號、面額：五十萬元、發票日：八十二年十二月二十日）予陳志
    論以資擔保，致陳志論不疑有他，陸續總計交付新台幣（下同）五十萬元之款項
    予丙○○。嗣陳志論持前開支票至高雄巿第二信用合作社提示，因該支票帳戶早
    已於八十一年十二月二十八日列為拒絕往來戶而無法兌現，且丙○○事後均避不
    見面，始知受騙。
二、案經陳志論訴由台灣高雄地方法院檢察署檢察官偵查起訴。
    理  由
一、訊據被告丙○○固不否認前開支票確係其所有，且該紙支票上之印鑑及字跡亦屬
    伊所為之事實，惟矢口否認有何上揭詐欺取財犯行，辯稱：告訴人是於八十一年
    九月二十日，拿三十萬元予伊，是要與伊一起投資建築事業，伊印象中不記得有
    拿該紙支票予告訴人，且伊於八十二年三月間已遷移戶口至嘉義市，可證明伊沒
    有在八十二年十二月間，在高雄向告訴人借錢云云。惟查，右揭事實，業據告訴
    人陳志論於偵查及本院審理中均指訴甚詳，復有前揭支票影本一份、告訴人所有
    郵局活期存款帳戶存摺與交易明細表（帳號：0000000號）及高雄市第一
    信用合作社活期存款帳戶存摺與交易明細表各一份在卷可憑，而被告交予告訴人
    作為擔保之前揭支票帳戶，早已於發票日前即八十一年十二月二十八日，經高雄
    巿第二信用合作社列為拒絕往來戶之事實，亦有高雄市第二信用合作社於九十二
    年三月二十日，以高二信業存字第○七一七號函附之該支票存款帳戶開戶資料及
    交易歷史查詢明細報表一份在卷可憑，是被告既不否認該紙支票為其所簽發，且
    明知該紙支票帳戶早已被列為拒絕往來戶，竟仍持該紙支票向告訴人連續借貸金
    錢，屆期復未補足存款，且其自借貸金錢至告訴人於九十一年十月三日提出告訴
    時止，已逾九年餘，均未曾返還任何款項予告訴人，足認被告於前揭時地向告訴
    人借款時，即以該只支票作為詐欺手段，向告訴人借款，其主觀上有為自己不法
    所有之意圖甚明。且被告已自承其有於八十一年九月二十日自告訴人處取得款項
    之事實，而告訴人於本院審理中亦指稱：其於八十二年十二月二十二日分別提款
    十九萬五千元及六萬四千元予被告，且在此之前即已陸續借款予被告，總計五十
    萬元等語明確，是被告為詐欺取財犯行期間，應係自八十一年九月二十日起至八
    十二年十二月二十二日止，亦可認定。至於被告雖辯稱：伊僅有向被告拿三十萬
    元，且是要與伊一起投資建築事業等語，惟並無提出相關證據以佐其說，自難採
    信。另被告雖復提出戶口名簿一份為證，惟查，卷附戶口名簿一份固有記載被告
    於八十二年七月二十二日，將戶口遷移至嘉義市○區○○路二七一巷十八號，惟
    此僅能證明被告有於上述時地遷移戶口之事實，與被告是否有於上揭時地向告訴
    人詐騙款項之犯行，並無必然關連，自亦不足為被告有利之認定。綜上所述，被
    告前揭所辯，僅係事後卸責之詞，不足採信，其有右揭連續詐欺取財之犯行，應
    堪認定。
二、核被告所為，係犯刑法第三百三十九條第一項之詐欺取財罪。被告多次詐欺取財
    犯行，時間緊接，方法相同，觸犯構成要件相同之罪名，顯係基於概括犯意反覆
    為之，應依連續犯規定論以一罪，並依法加重其刑，公訴人未論以被告連續犯，
    容有未洽。公訴人雖僅就被告於八十二年十二月間某日為詐欺取財犯行部分提起
    公訴，惟查，被告確有於上揭時地連續向告訴人詐欺取財之犯行，且與起訴部分
    有連續犯之裁判上一罪關係，已如前述，應認已為公訴人起訴效力所及，本院自
    應一併加以審理。爰審酌被告任意詐騙告訴人財物，犯後仍飾詞卸責，顯見並無
    悔意，且至今均未與告訴人達成和解，及其犯罪手段、所詐騙金額與其他一切情
    狀，量處如主文所示之刑，以資懲儆。末按行為後法律有變更者，適用裁判時之
    法律，刑法第二條第一項前段定有明文，又易服勞役及期間、數罪併罰之定執行
    刑、緩刑及易以訓誡易科罰金各事項，均依新法，有最高法院二十四年七月總會
    決議（二）可資參照，而刑法第四十一條已於九十年一月十日修正，並於同年月
    十二日生效，參諸前揭法條規定及決議意旨，本案自應適用裁判時即修正後刑法
    第四十一條第一項規定，諭知易科罰金之折算標準，併此敘明。
據上論斷，應依刑事訴訟法第二百九十九條第一項前段，刑法第二條第一項前段、第
五十六條、第三百三十九條第一項、第四十一條第一項前段，罰金罰鍰提高標準條例
第一條前段、第二條，判決如主文。
本案經檢察官甲○○到庭執行職務。
中       華       民       國     九十二    年    十    月    二十九    日
                                      臺灣高雄地方法院刑事第十五庭
                                                 審判長法  官  李淑惠
                                                       法  官  黃呈熹
                                                       法  官  呂憲雄
右正本證明與原本無異。
如不服本判決，應於判決送達後十日內，向本院提出上訴狀。
                                                     書記官    羅宗賢
中    華    民    國      九十二      年      十      月      三十      日
附錄法條：
中華民國刑法第三百三十九條
(普通詐欺罪)
意圖為自己或第三人不法之所有，以詐術使人將本人或第三人之物交付者
，處五年以下有期徒刑、拘役或科或併科一千元以下罰金。
以前項方法得財產上不法之利益或使第三人得之者，亦同。
前二項之未遂犯罰之。


司法院資訊處製作；財團法人民間司法改革基金會備份。
